臺灣高等法院刑事判決               100年度上訴字第1867號
上  訴  人  臺灣桃園地方法院檢察署檢察官
上  訴  人
即  被  告  魏懷良
選任辯護人  陳俊隆  律師
上列上訴人等因被告違反槍砲彈藥刀械管制條例等案件，不服臺
灣桃園地方法院98年度訴字第977號，中華民國100年3月23日第
一審判決（起訴案號：臺灣桃園地方法院檢察署97年度偵字第
5539 號），提起上訴，本院判決如下：
    主  文
上訴駁回。
    事  實
一、魏懷良於民國95年8 月31日凌晨0 時30分許，在桃園縣桃園
    市○○路146號地下1樓「名岱町酒吧」101包廂（下稱酒吧
    包廂）內，與李興宗、其友人蕭惠玉等歡唱卡拉OK。因見李
    興宗與所邀後到之呂學淵商討債務發生口角衝突，於李興宗
    知情下，竟基於危害呂學淵身體及安全之事，起身持外觀狀
    似槍枝之物（下稱似槍枝之物，未扣案，無從證明係槍砲彈
    藥刀械管制條例所管制具殺傷力之槍、彈），先朝包廂天花
    板作勢擊發，旋再向呂學淵左大腿部擊發，致呂學淵受有左
    大腿內側擦傷而有兩處出血之傷害（傷害部分未據告訴），
    以此加害生命、身體之事恐嚇呂學淵，使呂學淵心生畏懼致
    生危害其安全。
二、案經桃園縣政府警察局桃園分局移送臺灣桃園地方法院檢察
    署檢察官偵查起訴。
    理    由
壹、程序部分：
一、按法院審判之對象，為起訴之犯罪事實，並不受起訴法條之
    拘束，即起訴範圍，應以起訴書犯罪事實欄所指控之犯罪事
    實為準，檢察官如於起訴書所犯法條欄有所主張並記載，固
    可供法院之參考，如無主張並明確記載，即應由法院就起訴
    書犯罪事實欄之記載內容予以判斷，法院並不受檢察官所引
    起訴法條之拘束。故如起訴書業已載明其犯罪事實，或由其
    記載之犯罪事實，已可探知其指控被告犯罪之真意，雖誤引
    或漏引起訴法條，仍應認為業已起訴（最高法院100年度臺
    上字第616號判決意旨參照）。本件起訴書所載被告犯罪事
    實，除恐嚇危害被害人呂學淵生命、身體之安全外，並及於
    上訴人即被告魏懷良持不詳槍枝（未扣案）射擊被害人左大
    腿（傷害部分未據告訴）之事實。即可探知起訴範圍：除檢
    察官於起訴書所載被告所犯法條為刑法第305條之恐嚇危害
    安全罪外，尚包括槍砲彈藥刀械管制條例第8條第4項、第12
    條第4項之未經許可持有具殺傷力之改造槍枝、子彈罪（臺
    灣桃園地方法院檢察署檢察官100年度上字第159號上訴書亦
    同此見解，見本院卷第20、21頁），雖檢察官於起訴書所犯
    法條欄未併有此記載，惟被告如成立恐嚇危害安全罪之行為
    ，起訴事實已明確載及被告係持不詳槍枝為之，既為起訴之
    事實，仍為法院審判之對象，先予敘明。
二、證據能力部分：
（一）按鑑定之經過及其結果，應命鑑定人以言詞或書面報告；
      法院或檢察官得囑託醫院、學校或其他相當之機關、團體
      為鑑定，或審查他人之鑑定，並準用前開規定，刑事訴訟
      法第20 6條第1項、第208條第1項前段定有明文。查本判
      決引用之鑑定報告（詳後述），性質上為檢察官指揮司法
      警察囑託鑑定機關執行鑑定職務出具之書面鑑定報告（法
      務部92年9月1日法檢字第0920035083號函示要旨參照），
      及本院囑託內政部警政署為鑑定，依刑事訴訟法第159條
      之立法意旨及同法第206條之規定，均得為證據。
（二）被告以外之人於審判外向法官所為之陳述，得為證據，刑
      事訴訟法第159條之1第1項定有明文。立法理由係認被告
      以外之人（含共同被告、共犯、被害人、證人等）於法官
      面前所為之陳述（含書面及言詞），因其陳述係在法官面
      前為之，故不問係其他刑事案件之準備程序、審判期日或
      民事事件或其他訴訟程序之陳述，均係在任意陳述之信用
      性已受確定保障之情況下所為，因此該等陳述應得作為證
      據。本件證人李興宗、被害人呂學淵在原審法院95年度訴
      字第2199號、本院96年度上訴字第1667號違反槍砲彈藥刀
      械管制條例案件、及原審法院98年度易字第1271號頂替案
      件審理中，向法官所為之證述，在其等任意陳述之信用性
      無疑之情況下，其證述依法自具有證據能力。
（三）按被告以外之人於審判外之言詞或書面陳述，除法律有規
      定者外，不得作為證據；又被告以外之人於審判外之陳述
      ，雖不符刑事訴訟法第159條之1至第159條之4之規定，但
      經當事人於審判程序同意作為證據，法院審酌該言詞陳述
      或書面陳述作成時之情況，認為適當者，亦得為證據；當
      事人、代理人或辯護人於法院調查證據時，知有刑事訴訟
      法第159條第1項不得為證據之情形，而未於言詞辯論終結
      前聲明異議者，視為有前項之同意，刑事訴訟法第159條
      之5第1項、第2項定有明文。經查，本判決下列所引用之
      被告以外之人於審判外之陳述（包含書面陳述），檢察官
      、被告及其辯護人於本院言詞辯論終結前，均未聲明異議
      ，本院審酌上開證據資料製作時之情況，尚無違法不當及
      證明力明顯過低之瑕疵，認為以之作為證據應屬適當，爰
      依刑事訴訟法第159條之5規定，認前揭證據資料均有證據
      能力。
貳、實體部分：
一、訊據被告矢口否認有何恐嚇危害安全之犯行，辯稱：95年8
    月31日伊沒有去「名岱町酒吧」（下稱酒吧），根本不認識
    被害人。伊雖認識李興宗，但沒有幫李興宗向被害人商討債
    務，也沒有將槍枝交給李興宗，囑由李興宗頂替而向司法警
    察投案。伊當時人在宜蘭，李興宗去投案時所持槍、彈，楊
    勝童可證明不是伊指示交付。李興宗說去投案會害怕，楊勝
    童才陪同他去。楊勝童是中華寒單爺交流協會（下稱協會）
    的委員，伊是協會理事長，李興宗也是協會委員之一；該協
    會是去大陸尋根及從事一些公益活動，伊並無對被害人開槍
    射擊藉以恐嚇危害安全云云。被告之辯護人為其辯護意旨略
    以：被告於案發前一天即與友人劉鑽昌飲酒，案發時已喝醉
    ，並沒有到酒吧，遑論在場對被害人開槍。且案發至今已好
    幾年，被告就當天行程記憶難免模糊，細節部分記憶不清，
    在所難免，不能以此推論被告前後說詞不符。況以通訊監聽
    錄音譯文顯示：被告已向友人表示有人「亂誣賴」他，且被
    告當時是因為在宜蘭設立分公司，才會過去經營業務，根本
    無所謂遠避他鄉；且被害人雖確認開槍者非李興宗，但無法
    確定為被告云云。
二、經查：
（一）上開恐嚇危害安全之犯罪事實，業據證人即被害人呂學淵
      人迭於警詢、檢察官訊問時、原審法院另案之95年度訴字
      第2199號案件（下稱原審另案）及原審審理時證述係在場
      身高有180公分以上、綁馬尾之男子開槍等情綦詳（見97
      年度偵字第3089號卷(三)第21頁背面；95年度他字第4765
      號卷第8、9頁；95年度偵字第18639號卷第18頁、原審另
      案卷第86至89頁、原審98年度訴字第977號卷(二)第160至
      163頁、本院卷第92、93頁），被害人雖併證述：案發現
      場燈光暗暗，看不清楚是被告開槍等語，惟證人李興宗於
      97年1月30日檢察官訊問時證稱：被告因為伊與被害人有
      口角而開槍，不是伊開槍，伊也沒有看到被告開槍，因為
      伊與被害人聊到債務，旁邊唱歌，可能聲音大一點，但伊
      一聽到槍聲後，伊就轉頭過去，就看到槍在被告手上，是
      白色短槍，後來就轉頭問呂學淵有沒怎樣，現場沒有槍擊
      後之味道，大家就走開了等語；於原審審理時證述：伊與
      被告及3、4人一起走過去該酒吧續攤，呂學淵打電話給伊
      ，伊叫他過來，事發後楊勝童主動打電話給伊，他說被告
      叫他帶伊去投案，且叫人拿10萬元過來要賠給被害人，不
      是伊向楊勝童借的，也不是伊去頂替被告之代價，但10萬
      元確實是伊交給被害人，後來伊翻供，不願頂替，楊勝童
      就向伊追討10萬元等語（見97年度偵字第3089號卷(三)第13
      、14、213、214頁；原審卷(二)第204、210頁；98年度易字
      第1271號頂替案卷第19至26頁），均一致證稱開槍者即為
      被告乙情。而查證人李興宗於95年9月3日為頂替被告，而
      於證人楊勝童陪同下持槍彈向桃園縣政府警察局警員鄭元
      銘投案，所涉違反槍砲彈藥刀械管制條例案件，經原審法
      院95年度訴字第2199號、本院96年度上訴字第1667號、最
      高法院98年度臺上字第6661號判決無罪確定，另涉頂替罪
      案件，由臺灣桃園地方法院98年度易字第1271號判處拘役
      20日等情，並有原審法院95年度訴字第2199號、98年度易
      字第1271號、本院96年度上訴字第1667號、最高法院98年
      度臺上字第6661號刑事判決在卷可稽。此外，並經證人即
      酒吧清潔人員李展欣證述被害人離開101包廂時，並無異
      狀，離開後清潔包廂時，有發現地上約一個棒球寬血跡（
      見原審另案卷第165、166頁）、證人即酒吧實際負責人江
      順忠證稱案發後與警方有進入101包廂，看到天花板上有
      一個破洞，沒看到打鬥痕跡，也沒看到血跡及彈殼，店內
      無監視錄影等語（見原審另案卷第183至185頁），所證上
      情亦若合符節。並有呂學淵大腿受傷之照片（見95年度他
      字第4765號卷第11頁）、桃園縣政府警察局桃園分局受理
      各類案件紀錄表、受理刑事案件報案三聯單（報案人：呂
      學淵）（95年度他字第4765號卷第83、85頁）、呂學淵之
      聖保祿醫院95年8月31日診斷證明書（95年度他字第4765
      號卷第92頁；95年度偵字第18639號卷第22頁；95年度偵
      字第18639號卷第22頁）、財團法人天主教聖保祿修女會
      醫院96年2月14日桃聖業字第09600000 42號函暨所附呂學
      淵之病歷資料影本（95年度他字第4765號卷第148至149頁
      ）、蒐證及現場照片（95年度偵字第18639號卷第23 至27
      頁）附卷可稽。上開恐嚇危害被害人生命、身體安全之犯
      罪事實，堪以採取。
（二）本案開槍之人不是李興宗本人，李興宗持槍投案乙情，經
      判決無罪確定。惟李興宗已明確證述係被告於案發時，持
      外觀狀似槍枝之物作勢擊發恐嚇危害被害人之安全。
   1. 證人即陪同李興宗前往投案之楊勝童於原審固證稱：當初
      我陪李興宗到派出所，我們向值班警員表示說要投案，之
      後該警員就聯絡所長回來，我與李興宗、李興宗的女友先
      在長桌那邊，...過了一陣子，警員又將李興宗帶出來到
      長桌那邊，將李興宗上手銬，...警員就拍攝槍枝的照片
      ，之後所長回來，有詢問李興宗說是何人開槍，李興宗就
      承認是他開槍的。之後所長好像有帶被害人來，帶被害人
      進入另一間偵訊室，那時候我也不知道該人是被害人，是
      最後...所長帶李興宗出來之後，所長叫被害人指認是否
      是李興宗，我有看到該被害人指認李興宗，且所長也有再
      三確認槍是否是李興宗開的。...就我視線所及範圍，我
      沒有看到李興宗與被害人交談等語（原審卷(二)第200頁至
      第204頁參照）；證人即當日製作另案被告李興宗警詢筆
      錄之承辦員警鄭元銘亦於上開李興宗案件審理時證述：「
      被害人來派出所後，我就趕快準備錄音機、行動碟。要呂
      學淵在旁邊先等一下，是把一些資料準備好，才叫他過來
      。當時呂學淵坐在辦公室那邊。我沒有看著他。呂學淵在
      製作筆錄之前有一段時間不在我的視線範圍內，他去哪裡
      我也不知道，這段時間應該有10分鐘。」等語（臺灣桃園
      地方法院95年度訴字第2199號卷第112至114頁），足認李
      興宗確有在楊勝童陪同下，持槍彈投案，由警員鄭元銘受
      理製作筆錄。惟警員鄭元銘已證述其曾有些時段，未及留
      意李興宗及被害人有無交談或勾串情事。
    2.按告訴人與證人之陳述有部分前後不符，或相互間有所歧
      異時，究竟何者為可採，法院乃得本其自由心證予以斟酌
      ，非謂一有不符或矛盾，即應認其全部均為不可採信，然
      其基本事實之陳述，若果與真實性無礙時，則仍非不得予
      以採信（最高法院74年台上字第1559號判例意旨可參）。
      查被害人於(一)案發日上午7時30分許第1次警詢時指述：「
      於95年8月31日凌晨零時30分許，在桃園市○○路146 號
      地下1樓『名岱町酒吧』101包廂，被一位不知名男子槍擊
      。我不知道該名男子的年籍及綽號，特徵為長髮（染金黃
      色）紮馬尾、體壯、身高約180公分。槍是從他身上拿出
      來的。」（見95年度偵字第18639號卷第18頁、第19頁）
      ；於95年9月3日第2次警詢時改稱：「當時包廂內燈光昏
      暗，我又喝了幾杯白蘭地，李興宗持槍朝天花板開了一槍
      ，該名男子阻擋拉扯李興宗，因當時場面混亂，我才誤以
      為是該名男子開的槍，確實是李興宗開的槍。」等語（95
      年度偵字第18639號卷第20頁、第21頁），前後2次警詢所
      證顯然相歧。(二)於95年11月16日檢察官訊問時結證稱：「
      95年8月31日凌晨在酒吧101包廂持槍對天花板開槍、再朝
      我大腿開槍的那個人我不認識，但不是李興宗。第1次警
      詢實在，第2次警詢李興宗說他要擔起來，我才會這樣說
      ，第2次警詢不實在。李興宗被銬在派出所，我去派出所
      做筆錄，他承認是他做的，我就配合他改說是他開的槍，
      李興宗沒有私下要求我改供詞，但說要跟我和解，我才做
      筆錄，（提示魏懷良照片，問是否他開槍？）我不敢確定
      是否魏懷良開的槍，包廂裡暗暗的，但確定不是李興宗。
      開槍的人身高180公分、比李興宗還高，綁馬尾、胖胖的
      ，染金黃色頭髮，40多歲，比李興宗年輕。」等語。嗣以
      證人身分於原審時亦結證稱：「包廂裡有一位小姐唱歌，
      後來換成李興宗唱，我坐在外面，李興宗唱完叫我去他的
      座位旁邊坐，他跟我說他沒有錢沒辦法還我，李興宗的另
      一邊是一個女的，再旁邊是一個男的，那個男的也不知道
      怎麼樣，就掏出手槍朝天花板開了一槍，後來就用手槍指
      著我的心臟部位，想一想再往下面就朝我的大腿開了一槍
      。被告旁邊有一個女的，再隔壁是一個男的，燈光雖然暗
      ，但是視線還是可以看的很清楚。那個持槍的男的約有
      180公分，很壯，頭髮有染黃色，綁馬尾。因為9月3日那
      天李興宗去投案，警察就打電話叫我過去，我過去之後李
      興宗在，還有李興宗一個朋友在，...李興宗說所有的責
      任他要扛，所以我才翻口供，說是李興宗開的槍。真正開
      槍的人就是那個綁馬尾的人，我確定不是李興宗開的槍。
      我第一次到景福派出所作的筆錄才是真正的，第二次的筆
      錄不實在，那是因為李興宗說所有的責任他要扛，我才翻
      供。他說他要扛，我不是要害他，他說事情一定要解決，
      什麼事情他要扛，所以要配合他的說詞，說槍是他開的，
      我才翻供，這是我們和解的時候就先講好要怎麼翻供，是
      他要扛，我才翻供，我們有商量口供要怎麼錄。第一次的
      筆錄才是實在的。」（見95年度訴字第2199號卷第86頁至
      第89頁、第91頁至第93頁）；(三)復於原審詰證稱：「確實
      在95年8月31日在酒吧遭人開槍。之前我向李興宗借5萬元
      ，但實際上李興宗只有拿3萬5,000元給我，...後來我退
      休後去南部工作，李興宗竟向我太太拿26萬元，我就要向
      李興宗要回那些錢，李興宗答應我在那天晚上還我3萬元
      ，我們約在名岱町酒吧，李興宗帶我到地下1樓名岱町酒
      吧，...過了十多分鐘，有一個綁馬尾的彪形大漢向天花
      板開槍，後來過了三分鐘又開了一槍，我一開始還沒有發
      現我中槍了...，之後我才發現我的腳黏黏的，我低頭看
      褲管才發現我的腿中彈流血，...我就說不跟李興宗拿錢
      了，就自己到聖保祿醫院就醫，因為我是受槍傷，警察就
      前來醫院，並帶我到景福派出所製作筆錄，當時子彈是穿
      過我的腿，子彈沒有留在體內。開槍之人那個彪形大漢的
      身高有180公分以上，綁馬尾，因為酒吧的燈光很暗，我
      看不清楚該人的頭髮顏色。我很害怕。是過了兩、三天，
      李興宗才帶槍去投案，當時李興宗說他要扛罪，我就沒有
      過問。…我知道不是李興宗開槍的，但是李興宗被銬在警
      察局裡面，那時他告訴我他要扛罪，警察雖然在旁邊，應
      該沒有聽到。後來李興宗知道會被判8年以上有期徒刑，
      才叫我說出事實。…確定當初第二份95年9月3日警詢筆錄
      ，是李興宗要求說是他開槍，其實那是謊言，實際上不是
      李興宗開槍。...當時開槍之人不是在庭的被告魏懷良，
      因為開槍之人是彪形大漢，且有綁馬尾，現在在庭的被告
      （指魏懷良）沒有綁馬尾。該人之馬尾不到肩膀，如同97
      年度偵字第3089號之附件資料卷第168頁上背號23號之人
      、第177頁上方之照片馬尾的長度差不多，但是我無法確
      認是否是對我開槍之人。」等語（原審卷二第159頁至第
      162 頁參照），被害人證述對其開槍之人，多次表示不是
      李興宗開槍，且案發當時在場目擊之證人蕭惠珠，於李興
      宗違反槍砲彈藥刀械管理條例之原審另案審理時亦證述：
      「我有聽到槍聲就趴下去，我沒有看到什麼人開槍。但我
      能確定不是李興宗開槍的。因為當時我是面對他們二個人
      ，看他們在談事情，我的視線是對著他們。」等語（見95
      年度訴字第2199號卷第149頁），均一致指稱開槍者非李
      興宗，亦核與證人李興宗於原審供述或原審另案所證其一
      聽到槍聲，轉頭就看到被告持槍，其非持槍者乙情相吻，
      堪以採取。
    3.證人李興宗雖曾於警詢、檢察官訊問時自白寄藏友人康清
      正所有之上開槍彈，並持向被害人之左大腿射擊等情（見
      95 年度偵字第18 639號卷第9至11頁、第41頁、第42頁）
      ，固與被害人於95年9月3日第2次警詢時改稱：「當時包
      廂內燈光昏暗，我又喝了幾杯白蘭地，李興宗持槍朝天花
      板開了一槍，該名男子阻擋拉扯李興宗，因當時場面混亂
      ，我才誤以為是該名男子開的槍，確實是李興宗開的槍。
      」等語（95年度偵字第18639號卷第20頁、第21頁）相吻
      。惟證人李興宗於臺灣桃園地方法院95年度訴字第2199號
      案件審理時即改稱：本件開槍之人為魏懷良，槍彈也是魏
      懷良囑其友人阿同（指楊勝童）轉交，並唆使伊前往警局
      投案的，魏懷良要求伊為其頂替本件槍擊案件，伊係幫魏
      懷良扛罪（見原審另案卷第10頁）而投案；於本院96年度
      上訴字第1667號案件審理時，除更正稱頂替之事是阿同跟
      伊講的，阿同說魏懷良為了伊才會開槍，應該由伊頂替，
      魏懷良沒有跟伊講等語之外，亦為相仿之陳述（見本院96
      年度上訴字第1667號卷第16頁背面、第43頁）。又李興宗
      於案發之初，持制式手槍1把及子彈4顆投案，而違反槍砲
      彈藥刀械管制條例乙案，業經判決無罪確定（見本院卷第
      65至87頁），已如前述。則李興宗於警詢之初供承係其持
      投案之槍、彈，向被害人左大腿射擊云云，自非實情。
    4.另就當日發生槍擊案之現場狀況，證人李興宗於原審時詰
      證稱：95年8月31日酒吧有發生槍擊案時，伊當日有在場
      ，因為伊去那裡喝酒、唱歌。被告當日也有去該處，跟伊
      在同一包廂，因為伊跟被告是好朋友，伊跟被告去那邊喝
      酒。當天伊原本與魏懷良、其他人在麒麟酒家喝酒，伊與
      魏懷良及三、四個人一起走路過去名岱町酒吧續攤。當時
      被告有留長髮，紮馬尾。當時在名岱町酒吧與伊、被害人
      呂學淵唱歌之男性，除了被告魏懷良是長髮外，其餘沒有
      男子留長髮。後來有人對被害人開槍，伊不知道當時是何
      人開槍，被害人在伊左手邊，伊的右手邊是魏懷良，魏懷
      良的旁邊還有三個年輕人，當時被害人被射傷，伊不知道
      被害人受傷了，當時是因為伊向被害人催討前借款，與他
      有發生一點口角。第一聲槍響時，伊不清楚，因為當時在
      唱歌，是第二聲槍響才有感覺，但是不知道是何人開槍，
      伊轉頭過去，槍在魏懷良手上。因為當時音樂的聲音很大
      ，在第二聲槍響後約半分鐘伊才轉頭，才知道有人開槍。
      當時有詢問被告為何手中有槍，但是被告跟伊說他沒有開
      槍。當日在酒吧開槍之槍枝好像是類似淺白色、銀白色短
      槍，不是黑色的，現場沒有槍擊後的味道。伊後來去派出
      所投案交出的槍枝是黑色，交到派出所的槍枝與在酒吧射
      擊之槍枝不是同一把。是「阿同」即楊勝童一直打電話給
      伊，說事情已經發生了，沒有人頂替，要伊出來頂替。槍
      擊案發後，被告在湖口與伊見過一次面，當時被告也是留
      長髮，伊應該不會因為被告之頭髮、髮色改變而認錯人等
      語明確（原審卷二第229頁至第233頁參照）。參以證人李
      興宗與被告間並無任何讎隙怨懟，被告甚且曾襄助李興宗
      委任律師等情，此亦為被告所自承在卷（97年度偵字第
      3089 號卷四第10頁至第14頁、97年度2089號卷四第55頁
      、原審卷二第199頁參照），衡情證人李興宗當無誣指被
      告之動機。縱然證人李興宗倘若真有心構陷被告入罪，其
      理應明確指稱曾親睹被告開槍，惟李興宗卻僅證述係於槍
      響後轉身始見被告持槍，益徵證人李興宗係就自己親見親
      聞之客觀事實據實陳述，而無誇渲、杜撰與虛構。另以李
      興宗所繪之槍擊案現場圖，案發現場係密閉空間、近距離
      ，且證人江順忠於警詢亦證述：進入101包廂內之客人中
      ，亦僅見一名身高約180公分高、留長髮染成金黃色、有
      綁馬尾之男子等語（95年度他字第4765號卷第75頁），證
      人李興宗應無指認錯誤可能，足認被告案發當日確實在場
      ，且係在場唯一留長髮、紮馬尾之男子，而證人李興宗於
      槍響後曾親睹被告持槍等節，堪認屬實。
    5.至被告於案發時之髮型如何，被告固坦認之前之髮型確實
      為留長髮、綁馬尾，惟辯稱於95年4月間寒單爺生日（農
      曆3月15日）拍攝編撰農民曆所用照片已將長髮剪短云云
      。惟查，被告所提之農民曆照片中被告固已經剪去長髮，
      惟並無該張照片拍攝確切日期之證明，其餘卷內被告所提
      供之照片亦皆不足以證明被告於案發時已剪去長髮。若被
      告當時確已剪去長髮，衡以此等顯而易見之事實應可輕易
      舉證，且足以打擊證人李興宗證詞之憑信性。又查被告曾
      參與95年間台中市全國老馬籃球錦標賽，比賽時間為95年
      8 月25日至95年8月27日，經原審向臺灣電力股份有限公
      司台中區營業處函調該次賽事活動相關照片，其中原審卷
      三第19頁下方之聚餐照片中間之男子即為被告，業據被告
      當庭圈出並簽名確認無誤，則由原審卷(三)第19頁下方照片
      所示被告之髮型觀之，該頭髮的力量是由前方額頭往後腦
      勺方向束拉，雖被告該張照片只拍攝到正面，而無背面，
      但以該頭髮得以束拉之力量觀之，若無相當之頭髮長度及
      後方有物體纏繞該頭髮，顯然無法達到照片所顯示如此拉
      力整齊之程度，比對97年度偵字第3089號附件資料卷第12
      8頁被告所提供之農民曆照片觀之，被告之後將長髮剪短
      後之平頭根本不可能達到原審卷(三)第19頁下方照片之頭髮
      拉束情狀，且該張照片所示之髮鬢梳拉力量，幾乎與額頭
      上方之梳拉力量相等，而髮鬢部分毫無其他竄出之短髮，
      可見髮鬢上方之頭髮不是短髮，且從照片中被告耳朵兩邊
      、肩部均無頭髮露出，更可推知該頭髮係以馬尾狀之方式
      紮於後腦勺後方，頭髮才無散出之可能。且由台電公司所
      提供之95年全國老馬盃籃球錦標賽照片，可知比賽日期為
      95年8月26日選手之夜拍攝照片，當時被告魏懷良之髮型
      應可推知為紮馬尾，與農民曆之照片顯然有異，此有臺灣
      電力股份有限公司台中區營業處99年11月26日台中字第
      09911004711號函暨附件資料、臺灣桃園地方法院99年12
      月1日電話紀錄查詢表（98年度訴字第977號卷三第9至23
      頁；98年度易字第1271號卷第122至129頁）附卷可稽，足
      認被告於本案案發（即95年8月31日）前5日之髮型仍係長
      髮、紮馬尾，且被告自承其身高約185公分（原審卷(二)第
      163頁），亦核與被害人指述開槍者之特徵悉相符合。衡
      以證人李興宗案發當日尚與被告於麒麟酒家一同飲酒之事
      實，為被告所自承（97年度偵字第3089號卷四第55頁），
      證人李興宗如明知被告當時已經剪去長髮，當不至於一再
      甘冒事後可能被揭發陳述為虛偽之風險，堅稱被告當時未
      剪去長髮、綁馬尾乙節。足見證人李興宗之陳述被告髮型
      屬實。被告辯稱於95年4月間已將長髮剪短云云，顯係臨
      訟飾卸之詞，不足採信。
    6.被告及辯護意旨所辯其於案發當日根本不在場云云，不足
      採信。其理由為：
    (1)被告於案發當日之行蹤，被告前於檢察官訊問時供稱：案
      發前一日中午即在八德市○○街海鮮店喝酒，喝到稍微醒
      的時候是半夜3點多，朋友說要送伊回去，伊沒回去是坐
      在那跟他們閒聊，之後劉先生載伊回家睡覺，伊起來的時
      候是當天中午12點多，人在八德市○○街某賓館；伊是半
      夜1、2點喝醉的；在八德東勇街喝了將近12小時；這中間
      沒有離開過，未到桃園市區，只有到一條街附近換一家店
      ，應該沒有到桃園市區；中午12點在八德賓館起床開機，
      就接到來電說李興宗發生槍擊案等語（97年度偵字第3089
      號卷(四)第10至14頁）。嗣則供稱：案發前一晚8時許，李
      興宗有前來桃園市○○路巷內「騏麟酒家」喝酒，喝完當
      晚9時許，與劉鑽昌到八德去，從騏麟酒家離開就到八德
      朋友家，一開始是到八德一個餐廳，後來一直待到凌晨3
      點多；有看過李興宗原案的卷，伊有拿3萬給劉鑽昌協助
      幫李興宗請律師等語（97年度偵字第3089號卷(四)第54頁至
      第55頁）。復於原審時供稱：95年8月31日當晚有去找過
      劉鑽昌。伊到八德市跟一些朋友吃宵夜，之後打電話給劉
      鑽昌，告訴劉鑽昌伊與7、8個朋友在八德喝酒，時間晚了
      ，要回去了，11、12點左右伊搭計程車到劉鑽昌那邊去，
      該處是劉鑽昌哥哥的家，之前去過好幾次。伊想不起路名
      ，該巷口有一家7-11便利超商，7-11便利超商斜對面有一
      家海產店。不是打麻將，是去吃宵夜，伊不會打麻將，是
      劉鑽昌在一樓房間打麻將。當時去劉鑽昌家時，劉鑽昌家
      中有四個人在打麻將，不知道其他人是誰。伊去時，劉鑽
      昌叫我坐一下，伊就在外面坐，沒有過去跟他們打招呼，
      也沒有進去過劉鑽昌打麻將的房間，劉鑽昌有出來跟伊講
      一下話。伊在劉鑽昌家看電視，看完電視就在紅色沙發上
      睡覺，劉鑽昌打完麻將就已經2、3點了，之後劉鑽昌叫伊
      ，伊就走了，之後伊就自己到賓館，劉鑽昌沒有陪伊去賓
      館，劉鑽昌騎機車就走了，應該是要回家等語（原審卷(二)
      第196至199頁參照）。
    (2)證人劉鑽昌於檢察官訊問時則證稱：案發前一日下午5時
      許回到家，吃飯洗澡，約8點多在家與人打麻將，打到約
      凌晨1、2點；被告係麻將打到第2將來找伊喝酒，伊說在
      打牌，之後被告就在沙發睡覺，凌晨2點多，被告醒了說
      要去旅館睡覺，之後伊就不清楚，不知被告如何去的，第
      2天中午被告來電找伊喝酒，稱在旅館旁台灣鮮海鮮；伊
      並未從被告處得知李興宗槍擊案，是再隔1天才聽人家說
      李興宗的槍擊案等語（97年度偵字第3089號卷(四)第42至45
      頁）。嗣於原審時經詰證稱：伊跟楊勝童、魏懷良都是寒
      單爺協會的理事。槍擊案發前一晚，伊在打牌。當時打麻
      將一底500元、一台50元。看風位計算台數，見字見花都
      不算台，邊張、中洞有算台，伊幾乎每天都打麻將。約11
      點左右被告有來桃園縣八德市○○路○段645巷28號1樓伊
      二哥的租屋處找伊喝酒，但是那天伊在打牌，故沒有跟被
      告去，那時叫被告等一下，伊跟被告說等伊打完，再跟被
      告去喝酒，之後被告睡著了，伊繼續打牌，等到約凌晨1
      點多打完牌之後叫被告起來，跟被告說伊明天還要工作，
      所以不能跟被告去喝酒。被告說要睡，故就不用了。伊就
      回家睡覺。之後被告開車過來，還說要送伊回家，但是伊
      說不用了。到了中午，被告有打電話給伊，找伊去一家在
      東勇街的臺灣鮮餐廳吃飯，伊工作完後有趕去。槍擊案發
      生後第二天李興宗有打電話給伊，約伊在海鮮店碰面，碰
      面之後，伊才去跟被告到餐廳喝酒等語（原審卷(二)第205
      至211頁）。互核上開被告與證人劉鑽昌之陳述，被告本
      身就案發當日行蹤之交代已前後不一，且就被告如何、何
      時至證人二哥家、如何離去、是否與證人劉鑽昌同行等節
      ，均與證人劉鑽昌所述相互矛盾。證人劉鑽昌既與被告均
      為寒單爺協會的理事，且經常相約喝酒，交誼匪淺，證人
      劉鑽昌顯有高度迴護被告之動機，且對照證人劉鑽昌於檢
      察官訊問時之證述過程，證人劉鑽昌係先陳述當天案發前
      一日伊下午5時許回到家，吃飯洗澡，約8點多在家與人打
      麻將，打到約凌晨1、2點，經檢察官詰之此段與被告有何
      關係，證人劉鑽昌則答稱：「沒有，是魏懷良看到筆錄就
      說不可能，那天我有去找你呀。」（97年度偵字第3089號
      卷(四)第43至44頁參照），且就被告看到筆錄之時間點，證
      人劉鑽昌於原審時證稱：因為李興宗寫信要伊幫忙請律師
      ，該律師姓韓，是在桃園縣政府那邊的聯邦銀行樓上，該
      律師也是別人介紹的，是律師拿筆錄回來給伊看的，不清
      楚那時的確切時間，之後伊就去找魏懷良等語（原審另案
      卷第38頁反面）。對照卷內所附該案韓姓律師受委任之日
      期是在95年11月14日，相隔槍擊案至少超過二個月，縱或
      被告曾至證人劉鑽昌二哥租屋處飲酒，然由上開證人劉鑽
      昌之證述可知，劉鑽昌並不確定其確切日期為何時，係因
      被告向其表示「不可能，那天我有去找你呀」之後，始配
      合被告為上開陳述。證人劉鑽昌就被告於案發當晚行蹤之
      證述顯有高度受被告誘導、混淆甚至挑唆之可能性，顯有
      重大之瑕疵，其證詞之可信性殊有疑義，實難採信，自不
      足遽採為有利被告之認定。
    7.綜覈上開調查事證之結果，足認被告於95年8月31日案發
      當時確實在現場，且係在場唯一留長髮、紮馬尾之男子，
      且經證人李興宗於槍響後親睹被告持槍等事實，殆屬明確
      。被害人雖曾於原審時表示「沒見過被告、被告不是當時
      開槍的人」，惟被害人所為之上開證述時距案發時已兩年
      有餘，且案發當時光線昏暗，被害人得否對開槍者之相貌
      、五官為清楚完整之記憶，已非無疑。又其之所以認定被
      告並非開槍者，係因「開槍之人有綁馬尾，現在在庭的被
      告沒有綁馬尾」（原審卷(二)第165頁反面參照），以告訴
      人與被告素不相識，難期一次見面即能牢記對方容貌，而
      無記憶混淆、遺忘情狀，就此縱無法指認被告即為開槍者
      ，並無違常，尚難據為有利被告之認定。被告於案發當時
      之髮型、身高等外觀，既與被害人描述開槍者之特徵相符
      ，被告所舉之不在場證明亦不足採。縱本案無人親睹被告
      開槍，然證人李興宗於槍響後轉頭即見槍在被告手上，在
      短暫間實不可能由他人於開槍後，隨將槍枝交予被告持有
      。
    8.綜上，本件事證已臻明確，被告及辯護意旨所辯上情，顯
      係畏罪卸責之詞，不足採取。被告上開犯行洵堪認定，應
      依法論罪科刑。
三、按恐嚇罪，所稱以加害生命、身體、自由、名譽、財產之事
    ，恐嚇他人者，係指以使人生畏怖心為目的，而通知將加惡
    害之旨於被害人而言，最高法院52年台上字第751號著有判
    例。又刑法第305條之恐嚇罪，其構成要件，於行為人之主
    觀意圖上，只要行為人對於惡害之內容具有認識，並有恐嚇
    行為之實施，即得謂有恐嚇之故意，至行為人對於惡害實際
    發生之可能性，有無實現惡害之意思及其最終之目的或動機
    何在，均不在所問。核以本案之發生，當係被告見被害人與
    李興宗口角，意在警示而持槍朝包廂天花板擊發，旋再向被
    害人左大腿射擊，致被害人左大腿兩處擦傷出血之傷害，衡
    諸一般經驗法則，足認被告對其行為之表達內容具有一定之
    惡害通知認識，而可認被告係出於恐嚇之犯意為之。且足使
    被害人心生畏怖，亦據被害人陳明在卷。核被告所為，係犯
    刑法第305條之以加害生命、身體之事恐嚇他人致生危害安
    全罪。又被告先後持槍（所涉違法持槍部分，認尚未構成犯
    罪，不另為無罪之諭知，詳如後述）朝包廂天花板及被害人
    左大腿射擊之方式，恐嚇被害人生命、身體之安全，時間極
    為密接，復均在同一包廂所為，且僅侵害同一被害人之相同
    法益，顯係利用同一機會基於接續之犯意而賡續為之，為接
    續犯。
四、原審經審理結果，認被告罪證明確，適用刑法第305條、第
    41條第1項前段，刑法施行法第1條之1、中華民國九十六年
    罪犯減刑條例第2條1項第3款、第7條、第9條等規定，並審
    酌被告僅因細故即以持槍接續射擊之方法恐嚇被害人，犯罪
    手段嚴重，惡性非輕，且犯後未能坦承犯行，尚且唆使他人
    頂替，又未與被害人達成和解，犯後態度不佳等一切情狀，
    量處有期徒刑1年，減為有期徒刑6月，及諭知易科罰金之折
    算標準。核其認事用法俱無不當，量刑亦稱妥適。被告猶執
    陳詞提起上訴，否認犯罪，指摘原判決不當，為無理由，應
    予駁回。檢察官上訴意旨略以：被告與被害人素無冤仇，僅
    因證人李興宗之金錢糾葛即持槍行兇，惡性非輕，且對社會
    安全形成危害，犯後復未能坦認犯行，疑生他人唆使李興宗
    頂替，耗費司法資源等情，原審所判刑度實屬過輕等語。惟
    按量刑之輕重，屬於為裁判之法院得依職權自由裁量之事項
    ，苟其量刑已以行為人之責任為基礎，並斟酌刑法第57條所
    列一切情狀，在法定刑度內，酌量科刑，如無偏執一端，致
    明顯輕重失衡情形，不得遽指為不當或違法。查被告未與被
    害人達成和解，且犯後態度不佳等情，已據原判決於理由內
    敘明，而據以量刑。參以：被告涉犯刑法第305條之恐嚇危
    害安全罪，其法定刑為2年以下有期徒刑、拘役（1日以上，
    60日未滿）或新台幣9000元以下罰金，是原審業於理由內說
    明斟酌刑法第57條所列情狀，量處被告有期徒刑1年，以被
    告之犯罪情狀，僅足認係持外觀狀似槍枝之物（未扣案）作
    案，惟造成呂學淵受有左大腿兩處擦傷出血之傷害（傷害部
    分未據告訴），但無從證明所持之物係屬槍砲彈藥刀械管制
    條例所管制之具殺傷力之槍、彈，原審量處有期徒刑1年之
    罪刑，難謂過輕。復以被告行為時，合於中華民國九十六年
    罪犯減刑條例第2條1項第3款、第3條第1項第15款、第7條、
    第9條等規定，減為有期徒刑6月（減其宣告刑二分之一），
    並諭知易科罰金之折算標準，不特合於規定，且以行為人之
    責任為基礎，斟酌刑法第57條所列情狀，所為刑之量定，亦
    稱允當，並無裁量權濫用或失之過輕之情形。檢察官提起上
    訴，仍執前詞指摘原判決量刑過輕為不當；被告上訴意旨仍
    執前詞，否認犯罪，指摘原判決不當，均難認為有理由，應
    予駁回。
參、不另為無罪諭知部分：
（一）公訴意旨另以：被告於上開時、地所持用以恐嚇被害人之
      槍枝具有殺傷力，因認被告就此部分尚涉犯違反槍砲彈藥
      刀械管制條第7條第4項、第8條第4項、第12條第4項之未
      經許可持有具有殺傷力之槍枝及子彈罪嫌等語。
（二）按無證據不得認定犯罪事實；不能證明被告犯罪者，應諭
      知無罪之判決，刑事訴訟法第154條第2項、第301條第1項
      分別定有明文。而所謂認定犯罪事實之證據，係指足以認
      定被告確有犯罪行為之積極證據而言，該項證據自須適合
      於被告犯罪事實之認定，始得採為斷罪資料。且刑事訴訟
      上證明之資料，無論其為直接或間接證據，均須達於通常
      一般之人均不致有所懷疑，而得確信其為真實之程度，始
      得據為有罪之認定，若其關於被告是否犯罪之證明未能達
      此程度，而有合理懷疑之存在，致使無從形成有罪之確信
      ，根據「罪證有疑、利於被告」之證據法則，即不得遽為
      不利被告之認定，最高法院著有53年臺上字第656 號、29
      年上字第3105號、76年臺上字第4986號判例可資參照。又
      按槍砲彈藥刀械管制條例所定槍砲，係指火砲、肩射武器
      、機關槍、衝鋒槍、卡柄槍、自動步槍、普通步槍、馬槍
      、手槍、鋼筆槍、瓦斯槍、麻醉槍、獵槍、空氣槍、魚槍
      、改造模型槍及其他可發射金屬或子彈具有殺傷力之各式
      槍砲，所稱彈藥，係指前款各式槍砲所使用之砲彈、子彈
      及其他具有殺傷力或破壞性之各類炸彈、爆裂物，該條例
      第4條第1項第1、2款定有明文。故就其立法意旨言，若「
      子彈」未具殺傷力或破壞性者，即不屬該條例所列管之子
      彈甚明，從而該不具殺傷力或破壞性之「子彈」，即難認
      係違禁物，最高法院94年度台上字第5716號判決要旨可資
      參照。是行為人持有之槍砲彈藥需具有殺傷力，始得以非
      法持有槍砲彈藥罪相繩。
（三）公訴人認被告涉犯上開未經許可持有槍械、子彈之罪嫌，
      無非係以：證人李興宗之證述為其主要論據。訊據被告堅
      決否認有何持有槍枝、子彈之犯行，被告之辯護人為其辯
      護意旨略稱：實務上對於槍械具有殺傷力之認定標準是以
      試射超過24焦耳為準，本件槍枝未據扣案，究竟有無槍砲
      彈藥刀械管制條例所管制之槍枝及子彈、或為制式或改造
      槍枝均無從查明，且被害人自述子彈擦過大腿內側，只有
      輕微受傷，甚至沒有發現自己中彈，如此之傷勢，甚至一
      般發射BB彈之空氣槍均可能造成，依無罪推定原則，應認
      為本案無法證明系爭槍枝具有殺傷力，而為無罪之諭知等
      語。
（四）經查：被告有於上開時、地，持外觀似槍枝之物朝包廂天
      花板及被害人左大腿射擊之方式恐嚇被害人等情，業據認
      定如前。被告於案發時確持有外觀似槍枝之物乙節，即堪
      認定。惟按一般之槍彈鑑定係由負責鑑定之專業人員，藉
      由精密之測速儀器設備，憑其智識、經驗，先以「性能檢
      驗法」實際操作檢測槍枝之機械結構與性能（例如槍管、
      槍身、滑套、轉輪等主要零件及組裝之檢視，槍管是否暢
      通、槍枝具擊發機構、是否可發揮功能等相關裝置機械運
      作情形之檢驗），再以「動能測試法」將待測槍枝填充氣
      體並裝填彈丸後，進行測試發射速度，其測試距離為槍口
      距第一測定點50公分，第一測定點距第二測定點200公分
      ，彈丸於第一測定點至第二測定點間行進「距離」與「時
      間」之商數即為測得之速度，並由其速度計算該動能及單
      位面積動能，據以判斷其殺傷力。本案固認定被告於案發
      時持有外觀狀似槍枝之物，惟未據扣案，且經警獲報而前
      往案發現場，囿於現場已經店家清理，無可資鑑驗之跡證
      ，及包廂天花板係封閉式，無法拆卸，於現場搜索未有槍
      擊之彈頭等情，有桃園縣政府警察局桃園分局現場勘察報
      告在卷可稽（見95年度偵字第18639號影印卷第54至56 頁
      ）。如被告係持制式之左輪手槍擊發，則手槍之彈殼等物
      理應留於槍體內，有臺灣桃園地方法院檢察署95年9月6日
      公務電話紀錄單附卷可稽（95年度偵字第18639號卷第48
      頁參照），固與現場未能扣得彈頭或彈殼之情狀無違，但
      不能遽以憑論被告係持制式槍、彈犯案。經本院函請內政
      部警政署刑事警察局就本案案發時犯罪嫌疑人持槍射擊之
      現場狀況及被害人之診斷證明書，鑑識其路徑，並就射程
      情形分析未扣案之上開槍枝及子彈有無殺傷力乙節，鑑識
      結果為：有關本案槍枝及子彈是否具殺傷力一案，若依來
      函附件資料之診斷證明書所載：「左大腿部兩處出血孔（
      病人自訴槍傷）」，且其腿部創傷確為槍擊所致，則依司
      法院秘書長81年6月11日秘台廳（二）字第06985號函釋示
      ：殺傷力的標準為在最具威力的適當距離，以彈丸可穿入
      人體皮肉層之動能為基準，造成該槍擊創傷之槍枝應具殺
      傷力。反之，若前揭創傷無法確認為槍擊所致，且因現場
      未拾獲彈頭等相關證物，無法進一步確認是否為本局95年
      10月12日刑鑑字第0950133493號槍彈鑑定書所載之槍枝（
      槍枝管制編號00 00000000）所擊發，則無法據此推測未
      扣案之槍枝及子彈是否具殺傷力，有該局100年9月20日刑
      鑑字第100010 8291號函附卷可稽（見本院卷第57頁）。
      復查，證人李興宗並已明確證述其交到派出所投案之槍枝
      係黑色，與在名岱町酒吧所見射擊之槍枝係白色短槍，係
      不同之物。亦無任何積極證據足資證明另案被告李興宗攜
      以投案之槍、彈（業經判決無罪確定，已如前述），即為
      本案在該酒吧射擊之槍、彈。復佐以被害人於原審證稱「
      一開始沒有發現自己中彈」；於本院時亦詰證稱：（問：
      95年8月31日，你的左大腿有受傷，請描述當時受傷的情
      形？）我描述不出來。（問：當場有無發現自己受傷？）
      當場沒有。（問：你後來如何發現的？）我記得我去吃消
      夜的時候，發現褲管濕濕的，才發現。（問：你能不能確
      定對你開槍的人是誰？）那麼久了沒有印象。（問：你左
      大腿的傷，有兩處，距離大概多少？）幾公分而已。（問
      ：你當天受傷的情形是否如同照片，提示97年偵字第3089
      號卷三Ｐ22背面，證人、被害人槍擊照片？）是的，沒有
      縫合之前所拍的。（問：這兩處的傷痕，有無其他的子彈
      殘餘的屑末，還是如同照片所示的樣子？確實有流血的狀
      況嗎？）我是流血之後才發現的。（問：你後來有無去聖
      保祿醫院作縫合的手術？）用藥擦擦而已，用碘酒還有紗
      布，有沒有縫合時間那麼久了要我講也講不出來。（問：
      你到底有無看到被告開槍？）當時燈光暗暗的，我看不清
      楚等語（見本院卷第92、93頁）、證人李興宗證稱：「第
      一聲槍響時，伊不清楚，因為當時在唱歌」等語，足見被
      告開槍時，聽聞槍聲之被害人，尚誤以為係擊發空包彈，
      故被告再持作勢朝向被害人時，被害人尚不以為意，於離
      去現場始察覺腿部有流血之傷害；猶以卷附被害人左大腿
      部受傷之照片，被害人於現場若遭槍傷，且稱擊發子彈慣
      穿左大腿，勢必造成被害人大量出血，何以於現場並無異
      狀。且自行就醫後，警始獲報，亦查無任何跡證。衡以被
      害人係離開酒吧後，因有所感覺始就伊醫，然醫院診斷書
      記載憑被害人主述，但依其記載，仍無法反推證明即係屬
      槍傷。則被告持以恐嚇而擊發之槍枝，是否即為槍砲彈藥
      刀械管制條例所管制具有殺傷力之槍、彈，即非無疑。被
      害人、證人李興宗於警詢、檢察官訊問時及原審審理時，
      既無法清楚描述該槍枝之型號、種類，尚難僅憑證人李興
      宗及被害人之證詞，遽認被告持有之槍枝為槍砲彈藥刀械
      管制條例所管制具殺傷力之制式或改造之槍枝、子彈。又
      衡以鑑識實務上槍枝及子彈擊發原理，如僅扣到彈殼，未
      扣到彈頭，無法回推認原所擊發子彈結構狀況，自無法憑
      認原擊發子彈是否具有殺傷力，並因之無法回推認定擊發
      者用以擊發子彈之槍枝是否具有殺傷力。何況，本案未曾
      扣到任何彈殼憑供鑑定，其無法由扣案制式彈殼回推擊發
      者所擊發之子彈及槍枝是否有殺傷力，其理甚明。復以槍
      彈之擊發實情，無論是制式或改造子彈在擊發時，均有可
      能產生煙霧及冒出火花，然相關證人均證述未見其狀，亦
      如前述。復以，本件擊發者所擊發者若是制式子彈或是改
      造子彈，制式子彈一定具有殺傷力，倘係改造子彈則要經
      過試射才知道是否具有殺傷力，射擊者若射出者若是改造
      子彈，則須鑑定射擊者持以射擊改造子彈之槍枝結構是否
      完整，槍管有沒有通，以確定槍枝有無殺傷力。此乃以手
      槍之結構與擊發子彈原理而言，手槍係採滑式進彈，子彈
      推入彈室後，待扣引扳機、拉動擊錘拉引撞針撞擊子彈底
      火，即可擊發子彈。而子彈之火藥主要成分一般有硝、碳
      、硫三種，硝之功用在於火藥燃燒時產生氣體提升威力；
      碳則是提供燃燒之原料；硫之功用在於降低燃點，引發燃
      燒後則可升高溫度、引發爆炸。當射擊者按下手槍扳機引
      動撞針碰撞子彈撞針孔底火，火藥產生氣體爆炸及燃燒放
      熱反應，在密閉槍膛內，氣體爆炸時在彈內產生巨大之氣
      壓，燃燒反應使得氣體膨脹，增加彈殼內氣壓，彈殼內氣
      壓推動彈頭，使彈頭加速射出。是以子彈內所填裝之火藥
      劑量攸關子彈擊發後之彈頭射速與殺傷力有無，至於槍械
      本身是否具有殺傷力，則須視其槍管有無貫通，各部零組
      件及機械性能是否完整良好，可否擊發適用子彈而定。申
      而言之，槍械本身及所擊發出之子彈是否具有殺傷力，各
      有不同之認定基礎。本件被害人於警詢、檢察官訊問時及
      原審均一致指稱認係「空包彈」，若被告所擊發者，係僅
      有彈殼、火藥，欠缺彈頭之所謂空包彈，自屬有利於被告
      之事實，併衡諸社會通念及一般語意概念，其所言子彈當
      包含有彈殼及彈頭，絕非「空包彈」，參諸前述子彈擊發
      原理，子彈係在推入槍枝彈室後，由射擊者按下扳機引動
      撞針碰撞底火，火藥產生氣體爆炸及燃燒放其內火藥裝填
      量，而被告原所持有之子彈究竟為何種子彈，檢察官復未
      舉證說明，自無從僅以推論方式，遽認被告有公訴意旨所
      稱之持有殺傷力子彈犯行。衡以本案既無任何彈頭、彈殼
      及槍枝扣案，而無從憑藉彈殼推斷或鑑識出該子彈之動能
      為何，且該手槍於擊發子彈後，其槍枝機械結構及性能是
      否仍屬良好而未損壞、是否具有殺傷力等節，均已無從認
      定。此外，復無其他積極事證可資證明被告所持有之手槍
      及子彈確屬槍砲彈藥刀械管制條例所管制而具有殺傷力者
      ，依前開之說明，並基於「罪證有疑，利於被告」之刑事
      證據法則，應認不能證明「具有殺傷力」此項犯罪構成要
      件之存在，被告被訴違反槍砲彈藥刀械管制條例等上開犯
      行尚屬不能證明，惟公訴意認此部分與被告前揭被訴恐嚇
      罪有罪部分為裁判上一罪關係，爰不另為無罪之諭知。
（五）原審關於被告被訴違反槍砲彈藥刀械管制條例等上開犯行
      部分，以不能證明被告犯罪，而不另為無罪之諭知，核無
      不合。檢察官上訴意旨略以：(一)被害人遭槍擊後，警方於
      接獲通報後，旋於槍擊後4小時內即同日凌晨4時30分許趕
      赴「名岱町酒吧」包箱內勘查，雖因店家已清理現場而無
      從蒐獲彈頭，且包廂內之天花板係密閉式無法拆卸，然該
      包廂天花板上有清晰可見之彈孔1處，有桃園縣政府警察
      局桃園分局槍擊現場勘查報告1份在卷可稽（95年度偵字
      第18639號卷第55、56頁），以該天花板係屬一整塊密閉
      而非輕鋼架之結構，又必須承載電燈及空調管線設備等物
      （95年度偵字第18639號卷第25、26及56頁照片），其質
      地必須相當堅硬且有相當厚度，乃能橫跨包廂房間跨距及
      上開設備載重而不致塌落，此為營造裝潢所應為之結構計
      算，以被告所持槍彈能擊穿該天花板成洞，該槍枝配以所
      擊彈丸必具有相當殺傷強度。(二)又被告係對被害人左大腿
      射擊1槍，子彈穿過大腿，致其大腿有2處傷，且褲子上有
      2個洞，1個進1個出，此據被害人迭於警詢、檢察官訊問
      時及原審證述綦詳，有被害人呂學淵左大腿受傷傷勢及褲
      子破損情形照片2張附卷可佐（95年度偵字第18639號卷第
      18頁、97年度偵字第3089號卷三第22頁、第24頁背面及臺
      灣桃園地方法院98年度易字第1271號卷第20頁），且被害
      人因該槍傷接受縫合手術，亦有聖保祿醫院診斷證明書1
      紙附卷可稽（95年度偵字第18639號卷第22頁），衡以被
      告身高逾被害人約1個頭，其當時係站著對被害人持槍射
      擊，其槍口位置距被害人之左大腿間已有相當距離，該槍
      枝擊發槍彈能貫穿被害人之大腿肌肉組織並褲子破損前後
      2 洞，且被害人確實遭該槍彈「殺傷」，被告在現場所持
      之槍彈當然達於槍砲彈藥刀械管制條第7條第4項、第8條
      第4項、第12條第4項所定之「殺傷力」要件，本案縱未扣
      得證人李興宗所稱之原白色槍枝，然上揭包廂天花板彈孔
      及被害人呂學淵左大腿穿透傷痕、褲子穿孔等，即為本案
      槍彈具「殺傷力」之最佳事證，原審略此而務求必有實驗
      室槍彈實驗結果，毋寧為捨近求遠，且將「殺傷力」之法
      律判斷完全委諸實驗室數據，疏及就犯罪現場證據為綜合
      推敲殺傷力之審酌，尚有未洽；至證人呂學淵、李興宗可
      否清楚描述該槍枝之型號、種類、該子彈之動能若干及該
      手槍於擊發子彈後機械結構、性能是否仍屬良好而未損壞
      等節，則俱應與「殺傷力」之判斷無涉，尚無影響法院就
      「殺傷力」之有無而為獨立審查及判斷。(三)況依常理而言
      ，若被告於「名岱町酒吧」槍擊時係無殺傷力之槍彈，其
      迫使證人李興宗攜槍彈冒名頂替時，斷無平白繳出巴西
      ROSSI廠口徑0.38吋制式轉輪手槍1把及制式子彈2顆之必
      要，此情況證據亦足推斷被告之犯罪心理，被告應係自覺
      若繳納無殺傷力之槍彈，必然與犯罪現場一切跡證不符而
      難以圓謊之故。是綜合上開事證，至少亦應論處被告槍砲
      彈藥刀械管制條第8條第4項、第12條第4項之罪刑，方符
      刑罰罪責相當之最低度原則，並保障被告之刑事訴訟基本
      權利云云。惟查，檢察官上訴意旨所指上情，未據舉證證
      明其情。公訴及上訴意旨所憑事證，既無足使本院形成確
      信被告所持有之手槍及子彈確具有殺傷力，自不得於缺乏
      其他具體佐證之情形下，遽為不利被告之認定。原判決因
      而認被告此部分犯罪尚屬不能證明，不另為無罪之諭知，
      其認事用法並無違誤，檢察官上訴意旨仍執前詞，指摘原
      判決不當，求為撤銷改判被告持有槍、彈部分為有罪，為
      無理由，均應予駁回。
據上論斷，應依刑事訴訟法第368條，判決如主文。
本案經檢察官陳明光到庭執行職務。
中    華    民    國   100    年    11    月    24    日
                刑事第十四庭審判長法  官  張惠立
                                  法  官  梁耀鑌
                                  法  官  遲中慧
以上正本證明與原本無異。
被告不得上訴。
檢察官若不服本判決，以刑事妥速審判法第9條第1項所列事項為
限，應於收受送達後10日內向本院提出上訴書狀，其未敘述上訴
之理由者並得於提起上訴後10日內向本院補提理由書（均須按他
造當事人之人數附繕本）「切勿逕送上級法院」。
刑事妥速審判法第9條：
除前條情形外，第二審法院維持第一審所為無罪判決，提起上訴
之理由，以下列事項為限：
一、判決所適用之法令牴觸憲法。
二、判決違背司法院解釋。
三、判決違背判例。
刑事訴訟法第 377 條至第 379 條、第 393 條第 1 款之規定，
於前項案件之審理，不適用之。
                                  書記官  王秀雲
中    華    民    國   100    年    11    月    28    日